最高法院刑事判決　　　　　　　　　 110年度台上字第5378號
上　訴　人　臺灣高等檢察署檢察官謝志明
上　訴　人　
即　被　告　謝宇庭



上列上訴人等因被告違反毒品危害防制條例等罪案件，不服臺灣
高等法院中華民國110年4月8日第二審判決（109年度上訴字第45
75號，起訴案號：臺灣基隆地方檢察署109年度偵字第2353、326
0、3261號），提起上訴，本院判決如下：
    主  文
原判決撤銷，發回臺灣高等法院。
    理  由
本件原判決撤銷第一審之科刑判決，改判論處上訴人即被告謝宇
庭（下稱被告）製造第二級毒品罪刑（處有期徒刑1年9月），又
販賣第二級毒品，未遂罪刑（處有期徒刑1年6月），並分別為沒
收（銷燬、追徵）之宣告；有期徒刑部分，定應執行有期徒刑 2
年8月。固非無見。
惟查： 
科刑判決所認定之事實，與所採之證據不相適合，即屬證據上
  理由矛盾，其判決當然違背法令。又判決不問其為如何之種類
  ，均須敘述理由。所謂理由，即說明判決主文所由構成之根據
  ，如未為記載，或主文與事實不相符合，或記載前後抵觸，或
  一部不載理由，或主文與理由衝突，均為判決不載理由，或所
  載理由矛盾，其判決當然違背法令。而依修正前毒品危害防制
  條例（下稱毒品條例）第4條第2項規定，販賣第二級毒品者，
  其法定刑為無期徒刑或7年以上有期徒刑，得併科新臺幣1千萬
  元以下罰金。又有期徒刑減輕者，減輕其刑至2分之1，但同時
  有免除其刑之規定者，其減輕得減至3分之2；有2 種以上刑之
  減輕者，遞減之，刑法第66條、第70條分別定有明文。原判決
  就被告所犯販賣第二級毒品未遂罪之量刑部分，理由內說明應
  依刑法第25條第2項及毒品條例第17條第2項規定減輕其刑，並
  遞減之等旨（見原判決第7至8頁）。倘若無訛，依前開規定，
  適用刑法第25條第2項規定減輕其刑，最低得減至有期徒刑3年
  6月，再依毒品條例第17條第2項規定遞減其刑，所科之刑最低
  僅得減至有期徒刑1年9月，此亦據原判決於理由欄內記載：「
  其（按：指被告）所犯販賣第二級毒品罪部分，經依未遂犯規
  定減輕其刑及依修正前毒品危害防制條例第17條第2 項規定遞
  減輕其刑後，處斷刑之最低刑度為有期徒刑1年9月」等語（見
  原判決第11頁），乃原判決並未說明被告尚有何減輕其刑之事
  由，竟於主文諭知量處被告此部分有期徒刑1年6月，除判決適
  用法則不當外，亦併有理由不備及理由矛盾之違法。又原判決
  於理由中既謂販賣第二級毒品未遂部分，處斷刑之最低刑度係
  有期徒刑1年9月，卻於主文諭知處有期徒刑1年6月，則本件究
  係以何者為基準與製造第二級毒品罪所處有期徒刑1年9月定其
  應執行之刑？亦有究明之必要。
刑事訴訟係以確定國家具體刑罰權為目的，為蒐集、保全證據
  ，於訴訟程序進行中，固有實施強制處分之必要。惟強制處分
  之搜索、扣押，足以侵害個人之隱私權及財產權，若為達訴追
  目的而漫無限制，許其不擇手段為之，於人權保障，自有未周
  。而搜索依其程式，有要式搜索與非要式搜索，其中要式搜索
  ，應用搜索票，且搜索之處所係搜索票應記載事項之一，業據
  刑事訴訟法第128條第1項、第2項第3款定有明文。稽之卷內資
  料，依搜索票（影本，見偵字第2353號卷第25頁）記載，法官
  所核准之搜索時間及處所分別係民國109年4月24日7 時起至同
  年4月28日18時止、基隆市○○區○○街0號0 樓（下稱「甲址
  」），且卷附基隆市警察局刑事警察大隊搜索扣押筆錄（影本
  ，見偵字第2353號卷第33頁）亦記載執行時間及處所係同年 4
  月24日、甲址，而於同年4月24日警詢筆錄及同年4月24日、同
  年5 月14日偵查筆錄亦均記載甲址為被告之租屋處（見偵字第
  2353號卷第9至23、75至79、229頁）。然被告於第一審及原審
  所陳報之地址則係基隆市○○區○○街0號0樓（下稱「乙址」
  ，見第一審卷第23、51、85頁、原審卷第99、147 頁）；且原
  判決所認定之事實，被告係「一、……自108 年10、11月間起
  至109年4月24日被查獲時為止，接續在其當時位於基隆市中正
  區祥豐街之租屋處及現時所居之基隆市○○區○○街0號4樓租
  屋處……三、經警持搜索票於109年4月24日上午10時許，……
  。復帶同謝宇庭返回其華四街租屋處，於同日上午10時40分許
  ，在該處查獲供謝宇庭自己施用之大麻碎屑……」（見原判決
  第1至3頁）。倘若無訛，原判決認定之被告租屋處及執行搜索
  、扣押地點均係在乙址，顯有與卷內資料齟齬之證據上理由矛
  盾。何況，被告於執行本件搜索時究係租住在甲址或乙址？上
  開搜索、扣押究係於甲址或乙址執行？原判決對此攸關本件搜
  索是否合法、取得之扣押物品能否作為被告犯罪證據有重要關
  係之事項，未加究明、釐清，詳細說明理由，自難認其調查證
  據職責已盡，而併有判決理由欠備之違誤。
綜上，檢察官及被告上訴意旨分別執以指摘原判決違背法令，均
非全無理由；應認原判決有撤銷發回更審之原因。
據上論結，應依刑事訴訟法第397條、第401條，判決如主文。
中    華    民    國   110    年    10    月    21    日
                  刑事第四庭審判長法  官  林  立  華  
                                  法  官  謝  靜  恒  
                                  法  官  林  瑞  斌  
                                  法  官  王  敏  慧  
                                  法  官  李  麗  珠  
本件正本證明與原本無異
                                  書記官
中    華    民    國   110    年    10    月    25    日